臺灣臺中地方法院刑事判決
111年度交易字第59號
公  訴  人  臺灣臺中地方檢察署檢察官
被      告  林佰淙


上列被告因過失傷害案件，經檢察官提起公訴（110年度偵字第3
0250號），本院判決如下：
    主    文
林佰淙犯過失傷害罪，處有期徒刑肆月，如易科罰金，以新臺幣
壹仟元折算壹日。
    犯罪事實
一、林佰淙於民國110年1月20日9時24分許，駕駛車牌號碼0000-
    00號自用小客車，沿臺中市西區自由路1段內側車道由民生
    路往法院前街方向行駛，駛至臺中市西區自由路1段與康樂
    街交岔路口前時，本應注意汽車轉彎時，不得未達交岔路口
    達中心處即佔用來車道搶先左轉彎，且轉彎車應讓直行車先
    行，而當時天候晴、日間自然光線、路面乾燥且無缺陷、無
    障礙物、視距良好，並無不能注意之情事，竟疏未注意及此
    ，貿然左轉康樂街欲往建國路方向行駛，適有對向車道之李
    財源騎乘車牌號碼000-000號普通重型機車沿臺中市西區自
    由路1段外側車道由法院前街往民生路方向直行並駛至該處
    ，見狀已避煞不及，林佰淙駕駛前揭車輛之右側車身不慎與
    李財源前揭機車發生碰撞，致李財源人車倒地，並受有頭部
    外傷併顱內出血、雙側顏面骨骨折及右腕遠端橈骨骨折之傷
    害。嗣陳先峯於肇事後，有偵查犯罪權限之員警尚未發覺其
    為肇事者前，於處理人員前往現場處理時在場，並當場承認
    為肇事者，而自首接受裁判。
二、案經李財源訴請臺灣臺中地方檢察署檢察官偵查起訴。
    理    由
壹、證據能力
    按被告以外之人於審判外之陳述，雖不符刑事訴訟法第159
    條之1 至之4 之規定，而經當事人於審判程序同意作為證據
    ，法院審酌該言詞陳述或書面陳述作成時之情況，認為適當
    者，亦得為證據。當事人、代理人或辯護人於法院調查證據
    時，知有第159 條第1 項不得為證據之情形，而未於言詞辯
    論終結前聲明異議者，視為有前項之同意，同法第159 條之
    5 定有明文。經查，檢察官、被告林佰淙於本院準備程序時
    ，就本判決所引用下列各項屬於被告以外之人於審判外陳述
    之證據，知有第159 條第1 項不得為證據之情形，均同意有
    證據能力（見本院卷第45頁），且迄至言詞辯論終結前均未
    聲明異議，本院審酌該等證據作成當時之過程、內容、功能
    等情況，均無不適當之情形，是依上開規定，認得作為本案
    證據。 
貳、實體部分
 一、訊據被告雖不否認有與告訴人李財源於上開時、地發生車
     禍，但否認有何過失之情，辯稱：伊轉彎時已確認左右並
     無車輛，是因路口有行人通過，故停下等行人，是告訴人
     車速過快而撞上云云。
 二、經查：
　㈠被告與告訴人發生車禍並造成告訴人受有上開傷勢乙節，業
    據被告陳述在卷（見偵卷第51頁至第52頁、第80頁至第81頁
    ；本院卷第28頁、第52頁、第66頁至第67頁），核與告訴人
    （見偵卷第53頁至第54頁、第80頁至第81頁）證述相符，且
    有中國醫藥大學附設醫院診斷證明書、臺中市政府警察局道
    路交通事故初步分析研判表、道路交通事故現場圖、道路交
    通事故調查報告表㈠、㈡各1份（見偵卷第17頁、第43頁至第4
    9頁）、現場及車損照片17張（見偵卷第63頁至第71頁），
    此部分事實堪先認定。
　㈡本件車禍事故之發生，係因被告駕車欲從自由路1段左轉康樂
    街時，未達交岔路口中心處即左轉，且未讓欲直行之告訴人
    所騎乘機車先行通過而發生本件車禍事故之情，業據證人即
    告訴人於警詢證稱：伊沿自由路行駛外側往民生路方向直行
    至道路口時，看見對方時，他車頭已在伊前方，伊煞車不及
    ，前車頭就撞上去，發現時約1公尺等語（見偵卷第53頁）
    、偵查時證稱：伊騎車沿自由路1段由南往北，往前就是往
    民權路；當時伊騎在慢車道上，通過路口時，燈號是綠燈，
    騎到自由路與康樂街口時，看到前方有一台汽車左轉，伊有
    煞車，但還是撞上去；碰撞點是伊機車的車頭撞到對方汽車
    的右前方，接近副駕駛座的位置；碰撞後伊車有倒地；伊當
    時看見時來不及煞車等語（見偵卷第80頁至第81頁）。是本
    件被告駕駛自小客車沿自由路1段由民生路往法院前街方向
    行駛，而告訴人騎乘機車則沿由法院前街往康樂街方向騎乘
    ，雙方均行至自由路1段與康樂街路口處時，被告駕車左轉
    康樂街時與告訴人所騎乘機車車頭發生碰撞事故，足堪認定
    。又按汽車駕駛人轉彎時，不得行經交岔路口未達中心處，
    佔用來車道搶先左轉彎，且轉彎車不得不讓直行車先行，道
    路交通管理處罰條例第48條第1項第3款、第6款定有明文；
    又按汽車行駛至交岔路口時，轉彎車應暫停讓直行車先行，
    道路交通安全規則第102 條第1 項第2 款亦定有明文。查被
    告為領有合格駕駛執照之駕駛人，經被告於警詢時自白甚詳
    （見偵卷第52頁），且有前開道路交通事故調查報告表㈡在
    卷可憑，對於前揭規定理應知之甚詳。而依道路交通事故調
    查報告表㈠所載，本件車禍發生當時天候晴、日間自然光線
    、柏油路面、路面乾燥、無缺陷、無障礙物、視距良好，並
    無不能注意之情事，被告竟疏未注意而駕駛上開車輛貿然左
    轉，因而與告訴人發生碰撞，致告訴人受有前揭傷害，足證
    被告之駕車行為顯有過失。而本件車禍經送臺中市車輛行車
    鑑定委員會鑑定，亦認被告駕駛自用小客車，行至設有行車
    管制號誌交岔路口，左轉彎車未禮讓對向直行車先行，為肇
    事主因，有該會111年3月2日中市車鑑字第1110001726號函
    暨所附鑑定意見書1份在卷可查（見本院卷第41頁至第46頁
    ），復被告過失行為與告訴人之傷害間具有相當因果關係。
　㈢被告雖以前詞置辯，然被告前於事發時接受警方詢問，原陳
    稱：伊沿自由路行駛內側車道，綠燈，伊打左方向燈，左轉
    康樂街，然後就碰一聲，下車查看，才知對方前車頭碰撞伊
    右側車身等語（見偵卷第51頁），後改稱：伊那時是因有行
    人在通行所以將車減速停下等語（見偵卷第52頁），是被告
    轉彎時是否有行人在行人穿越道，亦非無疑，且被告亦未提
    出其他證據以實其說，是被告此部分辯詞，是否屬實，亦有
    疑問。另被告於偵訊時自承：伊駕車等綠燈後要左轉往康樂
    街的方向，當時人行道上有行人，伊車子停下來後，告訴人
    就撞上等語（見偵卷第80頁至第81頁），復參以現場照片及
    現場位置圖所示（見偵卷第45頁、第63頁至第70頁），被告
    所駕車輛未達該路口中心處即佔用來車道搶先左轉彎，且被
    告車輛之擦痕面積非短，足認2車發生碰撞時，被告所駕之
    車輛應在行進中，且被告自承：碰撞時才知道對方（見偵卷
    第51頁），益徵被告左轉彎時並無注意對向車道是否有直行
    車輛，遑論有禮讓直行車先行之舉。況被告為轉彎車輛，見
    有直行車輛在對向車道，本應禮讓直行車通過，竟捨此不為
    ，執意在告訴人行經該路口前左轉彎，自應承擔未在告訴人
    至該路口前左轉彎至康樂街之碰撞風險，縱其辯稱係因行人
    通過該路口而停等於該路口致與告訴人碰撞，仍無解於被告
    未遵循上開規定導致本件車禍之過失責任。另上開鑑定意見
    雖認告訴人就本見識故意有行經設有行車管制號誌交岔路口
    ，為注意車前狀況適採安全措施，為肇事次因（見本院卷第
    46頁），然仍不能因此而解免被告之過失罪責。
三、綜上所述，被告辯詞均不足採信，本案事證明確，被告犯行
    堪以認定，應依法論罪科刑。
四、論罪科刑
  ㈠核被告所為，係犯刑法第284 條前段之過失傷害罪。
  ㈡按被告在犯罪未發覺之前，向該管公務員告知其犯罪，而不
    逃避接受裁判，即與刑法第62條規定之自首條件相符，不以
    言明自首並願受裁判為必要。即或自首後，嗣後又為與其初
    供不一致之陳述，甚至否認其有過失或犯罪，仍不能動搖其
    自首之效力（最高法院73年度台上字第629號判決要旨可資
    參照）。本案被告於肇事後，在未被有偵查犯罪職權之公務
    員知悉肇事者前，即向據報前往現場處理之員警承認為肇事
    人，自首而接受裁判，此有臺中市政府警察局道路交通事故
    肇事人自首情形紀錄表1 份（見偵卷第59）附卷可憑，縱
    被告於事後否認有何過失傷害犯行，依上開說明，仍有自首
    規定之適用，爰依刑法第62條前段之規定，減輕其刑。
  ㈢爰審酌被告：駕車有上開過失致生本案事故，且為肇事主因
    ，迄未與告訴人達成和解，彌補其所造成之損害；犯後否認
    犯行之態度；告訴人所受傷勢非輕；自陳學歷為五專畢業、
    已退休、經濟狀況小康之智識程度及生活狀況等一切情狀，
    量處如主文所示之刑，並諭知如主文所示易科罰金之折算標
    準。
據上論斷，應依刑事訴訟法第299 條第1 項前段，刑法第284 條
前段、第62條前段、第41條第1 項前段，刑法施行法第1 條之1
，判決如主文。
本案經檢察官楊植鈞提起公訴，檢察官郭逵到庭執行職務。 
中　　華　　民　　國　　111 　年　　5 　　月　　9 　　日
                  刑事第十九庭  法  官  林雷安
以上正本證明與原本無異。
如不服本判決應於收受判決後20日內向本院提出上訴書狀，並應
敘述具體理由；其未敘述上訴理由者，應於上訴期間屆滿後20日
內向本院補提理由書（均須按他造當事人之人數附繕本）「切勿
逕送上級法院」。
告訴人或被害人如不服判決，應備理由具狀向檢察官請求上訴，
上訴期間之計算，以檢察官收受判決正本之日起算。
                                書記官  黃英寬
中　　華　　民　　國　　111 　年　　5 　　月　　9 　　日
附錄論罪科刑法條
中華民國刑法第284條
因過失傷害人者，處1年以下有期徒刑、拘役或10萬元以下罰金
；致重傷者，處3年以下有期徒刑、拘役或30萬元以下罰金。